臺灣高等法院臺南分院刑事裁定
110年度毒抗字第773號
抗  告  人
即  被  告  廖盈姿



上列抗告人因聲請觀察勒戒案件，不服臺灣雲林地方法院中華民
國110年9月1日裁定（110年度毒聲字第372號）提起抗告，本院
裁定如下：
    主  文
抗告駁回。
    理  由
一、本件抗告意旨略以：抗告人即被告甲○○(以下稱被告)雖有許
    多毒品前科，但不能拿被告以前所犯之罪判定被告沒有自我
    克制戒毒之能力，被告如果沒有自我克制遠離毒品，就不用
    大費周章，不管颳風下雨每天固定搭客運到醫院做戒癮治療
    ，懇請給被告機會持續作美沙冬治療，請求撤銷原裁定。
二、原裁定意旨略謂：聲請意旨所指之事實，業據被告具狀坦承
    在案，並於警詢時供述查獲過程歷歷，且被告於上開時間為
    警採集尿液送驗，結果呈現嗎啡陽性等情，有應受尿液採驗
    人尿液檢體採集送驗紀錄表、立人醫事檢驗所濫用藥物尿液
    檢驗報告、臺灣雲林地方檢察署檢察官110警聲強字第8號強
    制到場（強制採驗尿液）許可書附卷可稽，是被告上開施用
    第一級毒品1次之犯行，已可認定。被告本案施用毒品犯行
    ，距離最近1次觀察、勒戒執行完畢釋放已逾3年，聲請人聲
    請原審裁定被告入勒戒處所執行觀察、勒戒，於法有據，應
    予准許。至被告雖表示：本次係因罹病及服用安眠藥，在朋
    友慫恿下而為本案施用毒品之行為，已於民國110年4月29日
    開始持續至醫院接受美沙冬替代治療中，且期間曾因病經醫
    院發出病危通知，目前沒有在碰毒品，都在父親的小吃店幫
    忙，希望可以本案仍可以緩起訴處分，繼續接受戒癮治療等
    語，然被告前於97年、99年、100年、103年、107年間，即
    曾因施用毒品多次經判刑確定，被告是否確實有自我克制、
    戒毒、遠離毒品之能力，本有疑慮，檢察官逕行聲請觀察、
    勒戒，裁量應無重大明顯瑕疵，屬檢察官職權之適法行使，
    本件聲請核屬有據，而依依毒品危害防制條例第20條第1項
    、第3項，裁定被告應送勒戒處所觀察、勒戒。
三、犯毒品危害防制條例第10條之罪者，檢察官應聲請法院裁定
    ，令被告入勒戒處所觀察、勒戒，其期間不得逾2月。依前
    項規定為觀察、勒戒或強制戒治執行完畢釋放後，3年後再
    犯第10條之罪者，適用前2項之規定，毒品危害防制條例第2
    0條第1項、第3項定有明文。另109年1月15日增訂，於同年7
    月15日施行之毒品危害防制條例第35條之1則規定：「本條
    例中華民國108年12月27日修正之條文施行前犯第10條之罪
    之案件，於修正施行後，依下列規定處理：一、偵查中之案
    件，由檢察官依修正後規定處理。二、審判中之案件，由法
    院或少年法院（地方法院少年法庭）依修正後規定處理；依
    修正後規定應為不起訴處分或不付審理之裁定者，法院或少
    年法院（地方法院少年法庭）應為免刑之判決或不付審理之
    裁定。三、判決確定尚未執行或執行中之案件，適用修正前
    之規定」。又109年1月15日修正及109年7月15日施行之毒品
    危害防制條例第20條第3項之立法理由認施用毒品者具「病
    患性犯人」之特質，並參諸世界各國之醫療經驗及醫學界之
    共識，咸認施用毒品成癮者，其心癮甚難戒除，如觀察、勒
    戒或強制戒治執行完畢釋放後，3年後始再有施用第一級、
    第二級毒品之行為者，足見其有戒除毒癮之可能，宜再採以
    觀察、勒戒方式戒除其身癮及以強制戒治方式戒除其心癮之
    措施，為能放寬觀察、勒戒或強制戒治制度之適用時機，以
    協助施用者戒除毒癮，爰修正第3項。是經觀察、勒戒或強
    制戒治執行完畢釋放後，「3年後再犯」者，前所實施之觀
    察、勒戒或強制戒治，已足以遮斷其施用毒品之毒癮，為期
    自新及協助其斷除毒癮，仍適用「初犯」規定，先經檢察官
    聲請觀察、勒戒，不因其間是否因另犯該罪，經起訴、判刑
    或執行而受影響。
四、經查：　　
㈠、被告於110年3月17日晚間9時50分許起回溯72小時內某時，在
    不詳友人住處，以注射方式施用第一級毒品海洛因，嗣於11
    0年3月17日晚間8時19分許，為警持臺灣雲林地方檢察署檢
    察官核發之鑑定許可書，在雲林縣○○鄉○○村○○路○○巷00號強
    制帶回警局採驗尿液，經送請立人醫事檢驗所檢驗，尿液呈
    海洛因、鴉片代謝物陽性反應等情，業經被告供述及填寫答
    辯意見表在卷可稽（見毒偵卷第4至5頁；原審卷第23頁），
    並有臺灣雲林地方檢察署檢察官強制到場(強制採驗尿液)許
    可書、立人醫事檢驗所濫用藥物尿液檢驗報告、應受尿液採
    驗人尿液檢體採集送驗紀錄表（見毒偵卷第6至8頁）附卷可
    參，被告確有聲請意旨所指之施用第一級毒品之犯行，堪以
    認定。
㈡、又被告前因施用毒品案件，經臺灣雲林地方法院以94年度毒
    聲字第232號裁定送觀察、勒戒後，因認無繼續施用毒品傾
    向，於94年8月18日執行完畢釋放，並由臺灣雲林地方檢察
    署檢察官以94年度毒偵字第700號為不起訴處分確定，其後
    被告復於97年、100年、103年、107年間因施用毒品犯行，
    經法院判刑確定並執行完畢等情，有臺灣高等法院被告前案
    紀錄表在卷可憑。本件被告施用第一級毒品之時間已在其最
    近1次觀察、勒戒執行完畢之3年後，不因被告其間曾因犯毒
    品危害防制條例第10條之罪經起訴、判刑或執行而受影響，
    從而，原審同此見解，依據檢察官之聲請，裁定令被告入勒
    戒處所觀察、勒戒，於法自無不合。
㈢、被告雖執前詞提起本件抗告。惟查，97年4月30日修正公布、
    同年10月30日施行之毒品危害防制條例第24條第1項之規定
    對於「初犯」及「3年後再犯」毒癮治療方式，採行「觀察
    、勒戒」與「緩起訴之戒癮治療」並行之雙軌模式，並無「
    緩起訴之戒癮治療」應優先於「觀察、勒戒」的強制規定。
    毒品危害防制條例規定之觀察、勒戒處分，係一種針對受處
    分人將來之危險所為預防、矯正措施之保安處分，目的係為
    斷絕施用毒品者之身癮及心癮，並屬強制規定。而該觀察勒
    戒之程式，僅於：⑴依據毒品危害防制條例第24條第1項規定
    ，於檢察官先依刑事訴訟法第253條之1第1項、第253條之2
    之規定，為附命完成戒癮治療之緩起訴處分時，不適用之；
    ⑵或犯第10條之罪者，於犯罪未發覺前，自動向衛生福利部
    指定之醫療機構請求治療，醫療機構依據毒品危害防制條例
    第21條第1項規定，免將請求治療者送法院或檢察機關等情
    ，可排除適用外；其餘就初犯或觀察勒戒、強制戒治執行完
    畢3年後再犯施用毒品罪之行為人，犯毒品危害防制條例第1
    0條之罪者，檢察官即應向法院提出聲請裁定其入勒戒處所
    觀察、勒戒，且凡經檢察官聲請，法院亦僅得裁定令入勒戒
    處所執行觀察、勒戒，以查有無繼續施用毒品傾向，據以幫
    助受處分人（抗告人）徹底戒毒，並無自由裁量以其他方式
    替代或得以其他原因免予或暫緩執行之餘地。被告雖稱其於
    本件案發後即110年4月29日自行前往○○○○○醫療財團法人○○
    醫院(以下稱○○醫院)接受美沙冬替代療法等語，並提出○○醫
    院110年8月30日出具之診斷證明書為據（見原審卷第27頁）
    。惟被告先前已有多次施用毒品前科，且目前尚有違反毒品
    危害防制條例案件在偵查中，有臺灣高等法院被告前案紀錄
    表可憑，且被告係於本案發生，方至○○醫院接受美沙冬替代
    治療，不符毒品危害防制條例第21條第1項規定不得排除適
    用應送觀察勒戒之情形，更何況被告前往○○醫院接受替代治
    療之出席率亦僅有95.15%，是被告前述自行前往醫院接受美
    沙冬替代療法乙節縱屬實，然其前有多次施用毒品之紀錄，
    顯示其對毒品依賴甚深，毒癮不輕，遵守法律及戒絕毒品之
    意識薄弱。再觀諸其所提出之診斷證明書記載，被告亦非完
    全遵期治療，單純之機構外處遇是否足以達成戒除其毒癮之
    效果，顯屬有疑，原審因而裁定將被告送勒戒處所觀察、勒
    戒，期能透過機構內處遇之方式戒除其毒癮，檢察官所為裁
    量並無重大明顯瑕疵，亦無裁量權濫用之情事，原裁定斟酌
    上情，令被告觀察、勒戒，並無違誤，被告以上開情詞指摘
    原裁定不當，顯無可採。
五、綜上所述，原審以被告確有施用第一級毒品之犯行，因而裁
    定令被告入勒戒處所觀察、勒戒，核其認事用法，並無違法
    或不當。抗告意旨猶執前詞提起抗告，為無理由，應予駁回
    。
六、依刑事訴訟法第412條，裁定如主文。
中　　華　　民　　國　　110 　年　　9 　　月　　30　　日
                  刑事第六庭    審判長法　官  張瑛宗
                                      法　官  林逸梅
                                      法　官  李秋瑩
以上正本證明與原本無異。
不得再抗告。
　　　　　　　　　　　　　　　　　　　書記官　劉紀君　　
中　　華　　民　　國　　110 　年　　9 　　月　　30　　日